臺灣南投地方法院民事裁定
110年度再易字第3號
再審原告    郭修銘  
            郭純彰  
            蘇德煇  
視    同
再審原告    方文全    住○○市○○區○○○路0000巷00○0                          號
            藍振芳  
            黃劉    
            許福勝  
            吳淑鴻  
            林黃金環
            許鳳麟  
            曾宜蓁  
            薛惠琳  
            劉獅鳴  
            李柏翰  
            何品嫻  
            郭美玲  
            蔡禮陽  
            郭炯宏  
            郭全福  
            郭炎翔  
            郭月雲  
            陳郭月女


            郭金卿  
            郭金笑  
            郭金英  
            郭金鳳  
            楊郭秀鑾

            郭敏峯  
            郭澤賢  
            蔣素端  
            黃月雲  
            曾蔡貴  
            黃有成  
再審被告    劉獅福    住○○市○○區○○路0段000號00樓                          之0
上列當事人間分割共有物事件，再審原告對於民國110年4月14日
本院109年度簡上字第37號確定判決提起再審之訴，本院裁定如
下：
    主  文
再審之訴駁回。
再審訴訟費用由再審原告負擔。
    理  由
一、按再審之訴，形式上雖為訴之一種，實質上則為前訴訟程序
    之再開或續行。故前訴訟程序之訴訟標的，對於共同訴訟之
    各人必須合一確定者，共同訴訟人中之一人提起再審之訴，
    依民事訴訟法第56條第1項第1款規定，其效力及於同造之共
    同訴訟人全體，法院應列全體共同訴訟人為再審原告予以裁
    判。經查：本件再審原告對本院109年度簡上字第37號確定
    判決（下稱原確定判決），提起再審之訴，其前訴訟程序之
    訴訟標的對於共同訴訟之各人必須合一確定，再審原告提起
    再審之訴，效力應及於同造之共同訴訟人方文全、藍振芳、
    黃劉、許福勝、吳淑鴻、林黃金環、許鳳麟、曾宜蓁、薛惠
    琳、劉獅鳴、李柏翰、何品嫻、郭美玲、蔡禮陽、郭炯宏、
    郭全福、郭炎翔、郭月雲、陳郭月女、郭金卿、郭金笑、郭
    金英、郭金鳳、楊郭秀鑾、郭敏峯、郭澤賢、蔣素端、黃月
    雲、曾蔡貴、黃有成，爰併列其等為視同再審原告，先予敘
    明。
二、按再審之訴，應於30日之不變期間內提起。前項期間，自判
    決確定時起算，判決於送達前確定者，自送達時起算；其再
    審之理由發生或知悉在後者，均自知悉時起算。提起再審之
    訴，應以訴狀表明再審理由及關於再審理由並遵守不變期間
    之證據。再審之訴不合法者，法院應以裁定駁回之。民事訴
    訟法第500條第1項、第2項本文、第501條第1項第4款、第50
    2條第1項分別定有明文。提起再審之訴，如未於書狀表明其
    遵守不變期間之證據時，審判長無庸裁定命其補正（最高法
    院63年度第3次民庭庭推總會決議參照）。所謂再審之訴不
    合法，係指再審之訴不合程式，或已逾期間，或法律上不應
    准許者而言。而民事訴訟法第496條第1項第1款所謂適用法
    規顯有錯誤，係指確定判決違背法規或司法解釋者而言，故
    當事人自收受判決正本之送達時，對於判決理由，有無適用
    法規顯有錯誤之情形，即可知悉，計算是否逾30日之不變期
    間，應自送達時起算，即無同法第500條第2項後段再審理由
    知悉在後之適用。
三、再審意旨略以：兩造間分割共有物事件，經本院於民國110
    年4月14日以109年度簡上字第37號即原確定判決變價分割共
    有物在案，惟再審被告自訴訟開始至終結，與共有人間並無
    協議分割，此與民法第824條規定之法律程序不符，再審原
    告已有爭執，承審法官對上開法律規定避而不答，有職務上
    缺失，原確定判決認定「共有人間，復無法達成分割協議等
    情」有誤；又依民法第824條規定，原物分配時，因共有人
    之利益或其他必要情形，得就共有物之一部分維持共有，而
    再審原告就原物分配部分，曾繪圖供一審法官作分割參考，
    且於二審時主張由部分共有人繼續維持共有，即可避免造成
    原物分割後土地面積不足0.1公頃之分配結果，則該部分即
    無須變價分割，亦無原確定判決所指與分割共有物應消滅共
    有關係意旨不符之情形。爰提起本件再審之訴，並聲明：原
    確定判決及109年度投簡字第16號民事簡易判決均廢棄；再
    審被告於第一審之訴駁回。
四、經查：
  ㈠兩造間分割共有物事件，前經本院南投簡易庭於109年2月24
    日以109年度投簡字第16號民事簡易判決准予變價分割共有
    物，因再審原告郭修銘及視同再審原告方文全、藍振芳、黃
    劉、許福勝提起上訴，嗣經本院於110年4月14日以原確定判
    決駁回上訴並於同日公告，此經本院調閱前開分割共有物事
    件一、二審卷宗審核無訛。
　㈡原確定判決為不得上訴之判決，於判決公告時即已確定，再
    審原告如對原確定判決提起再審之訴，應自判決送達時起算
    再審期間。又原確定判決於110年4月23日送達再審原告，有
    送達證書在卷可參（見上開分割共有物事件二審卷第415頁
    、第431頁、第463頁），再審原告於110年11月26日始提出
    本件再審之訴，有其等所提聲請再審狀上之本院郵件收文收
    狀章戳可稽，則再審原告提起再審之訴，顯已逾30日不變期
    間，復未於再審書狀表明再審理由及關於再審理由並遵守不
    變期間之證據，揆諸上開說明，再審原告逾期提起再審之訴
    ，於法不合。
　㈢再者，縱認再審原告主張原確定判決不依照民法第824條為裁
    判，或可認其等係主張原確定判決有民事訴訟法第496條第1
    項第1款適用法規顯有錯誤之再審事由，惟再審原告於110年
    4月23日收受原確定判決，已如前述，遲至110年11月26日始
    提起本件再審之訴，距收受原確定判決日顯已逾30日不變期
    間。是依前開法條及說明，再審原告所提再審之訴，即為不
    合法。
五、據上論結，本件再審之訴為不合法，依民事訴訟法第502條
    第1項、第95條、第85條第1項本文，裁定如主文。
中　　華　　民　　國　　110 　年　　12　　月　　6 　　日
                  民事第二庭  審判長  法　官　徐奇川
                                      法  官  鄭順福
                                      法  官  楊亞臻
以上正本係照原本作成。
本件不得抗告。
中　　華　　民　　國　　110 　年　　12　　月　　6 　　日
                                      書記官  黃子真